【裁判字號】    90,上易,980
【裁判日期】    900726
【裁判案由】    傷害等
【裁判全文】
臺灣高等法院臺南分院刑事判決              九十年度上易字第九八號      Ｇ
      上  訴  人  臺灣台南地方法院檢察署檢察官
      上  訴  人
      即  被  告  甲  ○  ○
      上  訴  人
      即  被  告  乙  ○  ○  .
      右一上訴人
      選任辯護人  林  永  發  律師
右上訴人因被告傷害等案件，不服臺灣臺南地方法院九十年度易字第八六六號中華民
國九十年五月二十一日第一審判決（起訴案號：臺灣臺南地方法院檢察署八十九年度
偵字第一一一○號），提起上訴，本院判決如左：
      主      文
原判決撤銷。
甲○○傷害人之身體，處有期徒刑參月，如易科罰金，以參佰元折算壹日。
乙○○ (原名葉明通）傷害人之身體，處有期徒刑貳月，如易科罰金，以參佰元折算
壹日。
甲○○被訴毀損他人之電風扇部分，無罪。
      事      實
一、甲○○與乙○○（原名葉明通）因有金錢借貸債務糾紛（乙○○欠甲○○新台幣
    二百十六萬元），甲○○於民國八十九年八月二十三日與其妻陳楊素真、友人方
    孟昭 (另由檢察官簽分偵案辦理後為不起訴處分確定在案）共同至台南市○○路
    ○段二二０巷四十七弄十八號乙○○之辦公室商討債務解決方案，雙方因而發生
    爭執，竟各自基於傷害對方之犯意，甲○○拿易開罐之汽水瓶丟向乙○○，乙○
    ○則持電扇丟向甲○○，進而扭打互毆，致乙○○受有面部瘀腫 (四公分×三公
    分）、頭部擦傷（０．三公分）、口腔內舌頭二處約０．五公分撕裂傷、右手臂
    淺割傷（三公分×五公分）、左胸部五條淺割傷（五公分×十公分）、左腿淺割
    傷十公分、右手臂背面淺割傷五公分、左手臂多處淺割傷（五公分×十公分）；
    甲○○受有左手背兩處挫傷 (一公分×０．二公分)、(０．五公分×０．五公分
    ) 。
二、案經甲○○、乙○○分別訴請台南市警察局第三分局報告台灣台南地方法院檢察
    署檢察官偵查起訴。
      理      由
一、訊據上訴人即被告等二人對於右開犯罪事實，被告甲○○僅承認有搶電風扇有互
    相拉扯，因之前腰傷沒有能力打人，乙○○之傷是他的苦肉計云云，被告乙○○
    則稱是甲○○打我的，我沒有打甲○○云云。
二、惟查：被告二人各自受有如事實欄所示傷勢，分別有被告甲○○提出之十全診所
    第00000000號診斷證明書一件、被告乙○○提出之市立醫院第００８１
    ３０號驗傷診斷書一件在卷可稽，被告甲○○於警訊中亦承認雙方互相扭打，證
    人陳楊素真、方孟昭於警訊及偵查中均證稱：被告乙○○有拿起電風扇丟向甲○
    ○；另證人即到場處理之員警胡志憲亦於偵查中證稱：（問：你去現場時，雙方
    有無跟你講有受傷？）雙方都有說，我記得甲○○、乙○○都有輕傷，甲○○好
    像手臂有一點傷，乙○○嘴角有一點血，‧‧‧只有壹台電風扇壞掉等語（見偵
    查卷第二十頁），互核上開傷單及供詞可知，被告二人確有互毆情事，被告二人
    前開所辯，尚屬避重就輕之詞，不足採信，其二人犯行事證明確，應予依法論科
    。
三、核被告二人互相傷害對方之身體，所為均犯刑法第二百七十七條第一項之罪，原
    審因認被告等傷害部分犯行罪證明確予以論科固非無見，惟按有罪之判決書應記
    載事實，刑事訴訟法第三百零八條定有明文。所謂事實，指與適用法律有關之事
    項，不僅指犯罪之行為而言，即犯罪之時間、處所、動機、目的、手段、結果等
    與論罪科刑有關之事項，亦應明確記載，然後於理由內逐一說明其憑以認定之證
    據，使事實與理由兩相一致，方為合法。查本件被告乙○○欠被告甲○○二百十
    六萬元未能如期償還，雙方因而發生爭執，竟各自基於傷害對方之犯意，甲○○
    拿易開罐之汽水瓶丟向乙○○，乙○○則持電扇丟向甲○○，進而扭打互毆，此
    與犯罪動機、目的、手段均既至有關係，自應載明認定之理由，方足為適用法律
    之依據。以上或為上訴意旨所指摘，或為本院得依職權調查之事項，原審法院未
    予查明，遽行判決，自有違誤，被告等上訴意旨否認犯罪，徒陳詞指摘原判決不
    當，雖無可取，然原判決既有可議及檢察官認被告乙○○部分原判決量刑太輕，
    為有理由，自應由本院將該部分及執行刑撤銷改判。爰審酌被告二人各自犯罪之
    動機（被告乙○○欠債未能如期償還，進而糾紛）、目的、手段（雙方相互以易
    開罐或電扇丟擲對方）、所生危害（被告甲○○之傷勢較為輕微，被告乙○○之
    傷勢較為嚴重）、犯後態度等一切情狀，分別量處如主文第二、三項所示之刑，
    並均諭知易科罰金之折算標準。
四、公訴意旨另以：甲○○與乙○○ (原名葉明通)因有金錢借貸債務糾紛，甲○○
    於民國八十九年八月二十三日至台南市○○路○段二二０巷四十七弄十八號乙○
    ○之辦公室商討債務問題，雙方因而發生爭執，竟各自基於傷害對方之犯意而互
    毆，致雙方各均受傷之外，甲○○並另行起意，損壞乙○○所有之電風扇一具，
    致生損害於乙○○，因認被告甲○○涉有刑法第三百五十四條之毀損罪嫌。公訴
    意旨認被告甲○○涉有上揭犯行，無非依據現場照片為論據，然查照片僅能證明
    電風扇損壞之狀況，並不能證明係何人何時損壞。況查被告甲○○與乙○○因商
    討債務解決方案，雙方因而發生爭執，竟各自基於傷害對方之犯意，乙○○則持
    電扇丟向甲○○等情，業據在場證人陳楊素真、方孟昭於警訊及偵查中證述明確
    ，足徵該電風扇之損壞顯係乙○○持起丟向甲○○時所引起，此外復查無其他積
    極證據足資證明被告有毀損乙○○所有電風扇之犯行，自難僅憑告訴人乙○○空
    泛之指訴，遽認被告甲○○涉有上揭毀損犯行。原審就此部分疏未詳查，遽認被
    告有毀損犯行，並加以論罪科刑，容有未洽，被告甲○○此部分上訴意旨據此指
    摘原判決採證不當，否認其有此部分犯罪，為有理由，自應由本院將該部分撤銷
    ，改諭知被告甲○○被訴毀損部分無罪之判決。
據上論斷，應依刑事訴訟法第三百六十九條第一項前段、第三百六十四條、第二百九
十九條第一項前段、第三百零一條第一項，刑法第二百七十七條第一項、第四十一條
第一項前段，罰金罰鍰提高標準條例第一條前段、第二條，判決如主文。
本案經檢察官劉榮堂到庭執行職務。
中    華    民    國      九十      年      七      月        廿六      日
                                  臺灣高等法院臺南分院刑事第四庭
                                      審判長法官  陳    義    仲
                                            法官  徐    財    福
                                            法官  宋    明    蒼
右正本證明與原本無異。
不得上訴。
                                      法院書記官  余    素    美
中    華    民    國      九十      年      七      月       三十       日
附錄本案論罪科刑法條全文：
刑法第二百七十七條第一項：傷害人之身體或健康者，處三年以下有期徒刑、拘役或
                          一千元以下罰金。


司法院資訊處製作；財團法人民間司法改革基金會備份。
